臺灣高等法院刑事判決　　　　　　　　　　　　　九十一年度上訴字第二三一八號
　　上　訴　人　臺灣板橋地方法院檢察署檢察官
　　被　　　告　丙○○
右上訴人因被告公共危險等案件，不服臺灣板橋地方法院九十一年度訴字第九三九號
，中華民國九十一年六月二十六日第一審判決（起訴案號：臺灣板橋地方法院檢察署
九十一年度偵字第四八一七號），提起上訴，本院判決如左：
    主  文
原判決撤銷。
丙○○放火燒燬他人所有之機車，致生公共危險，處有期徒刑壹年陸月。扣案之打火
機壹只沒收。
    事  實
一、丙○○曾因違反槍砲彈藥刀械管制條例等罪，經臺灣士林地方法院八十一年易字
    第三０九二號案件，判處有期徒刑八月；又因違反麻醉藥品管理條例罪，經判決
    有期徒刑一年八月，二案接續執行，其刑期應至民國（下同）八十四年一月二十
    五日，惟於八十三年十二月七日縮刑期滿執行完畢。丙○○因與甲○○於九十一
    年二月二十三日中午十二時三十分左右，在電話中發生口角，竟心生不滿，萌生
    放火燒燬甲○○所有機車之犯意，於同日下午一時四十四分許（起訴書記載一時
    許，惟依偵查卷第六十九頁發票記載之時間為一時四十四分許），駕駛汽車至臺
    北市○○區○○路二號全國加油站購買汽油，再返家改騎機車至甲○○位於臺北
    縣五股鄉○○路○段二二巷二號「清水灣大廈」住處之地下室，朝甲○○所有車
    號ＣＤＧ－三二九號機車潑灑汽油，再持自有之打火機點燃，造成該機車起火燃
    燒，且延燒至旁邊停放屬謝秀容所有車號ＷＴＧ－四三七號機車，致生公共危險
    。幸有管理員乙○○、吳繼明會同消防隊，持滅火器材滅火，才未再延燒。嗣經
    甲○○告知警方，循線通知丙○○到案。並扣得作案用之上揭打火機一只及其當
    日穿著之衣褲一套。
二、案經甲○○訴由臺北縣政府警察局蘆洲分局報請臺灣板橋地方法院檢察署檢察官
    偵查起訴。
    理  由
一、被告丙○○於警訊時供稱：「我至加油站以保特瓶買汽車油後，就到現場將汽油
    倒在甲○○之重機車ＣＤＧ－三二九號上，以自備的打火機點火燒燬該機車。」
    、「因為我懷疑甲○○破壞並竊取我的機車，還有案發前幾天甲○○不斷的打電
    話騷擾、恐嚇我，案發當天，．．．我們在電話生口角，我即在掛斷電話後，．
    ．．購買汽油縱火燒燬甲○○之機車。」等語（見偵查卷第十三頁背面、第十四
    頁正面）；又於檢察官訊問時自承：「（九十一年二月二十三日下午在五股鄉○○路○段二二入二號地下室用你的汽油放火燒燬甲○○所有車號ＣＤＧ－三二九
    號重機車，並波及到謝秀容所有車號ＷＴＧ－四三七輕機車？）有，因甲○○常
    對我家人騷擾，．．．」、「九十一年二月二十三日中午時到北投區○○路全國
    加油站買的。」等語（見偵查卷第四十九頁背面）；復於原審審理時供承：「我
    有放火燒機車，當時我去地下室車庫的時候．．．我知道甲○○的機車放在哪裡
    ，因為甲○○恐嚇我，說我欠他錢，．．．」、「當時我是開汽車去買汽油，然
    後再回家騎機車去清水灣大廈的地下室放火燒機車。」等語（詳原審卷第二十四
    頁）。被告於本院調查時供稱：「我當時只是想把機車燒掉，並沒有要燒死人，
    或是燒傷人的意思，我放火把機車燒了以後有找大廈保全人員就是乙○○，我跟
    他講說裡面著火了，找人來滅火。」等語（見本院九十一年八月二十八日訊問筆
    錄）。核與證人乙○○於警訊時證稱：「我當時．．．受僱於清水灣大樓Ｂ１車
    道消的保全人員，當時有一名男子走來告訴我地下室火警，之後我通知其他的保
    全同事便持滅火器下去救火，當時有二部機車起火燃燒，地下室內一直在冒煙，
    我在救火時遭濃煙嗆傷，．．．」等語（見偵查卷第十一頁背面）；於原審審理
    時證述：「（你在警訊筆錄中說有一個人告訴你說地下室失火是否為被告？）是
    的，是庭上的被告。」等語（見原審卷第二十五頁）。告訴人甲○○於警訊時指
    證：「我於民國九十一年二月二十三日十二時三十分許，我打電話．．．給我朋
    友丙○○．．．催討他欠我新臺幣一千元，叫他還我錢，他就很不高興，說如果
    我再打電話騷擾他，就要放火燒我的機車，就把電話掛掉，而我於九十一年二月
    二十三日下午到樓下騎機車，發現已被燒掉剩下機車骨架。」等語（見偵查卷第
    十六頁）。又再被害人謝秀容於警訊時指稱：「我於今日十六時三十分許進入五
    股鄉○○路○段二二巷二號地下室一樓查看，發現有二部機車被燒掉，我所有之
    ＷＴＧ－四三七號輕機車被燒．．．」等語（見偵查卷第十七頁背面），再警方
    先於九十一二月二十六日晚間至被告位於臺北市○○區○○街二段二二０號二樓
    住處查扣其所有供作案所用之打火機一只、當日所著之衣褲各一件，業據被告供
    明在卷（見偵查卷第十五頁）；復於九十一年三月二十一日下午二時三十分左右
    ，至被告住處，查扣被告於九十一年二月二十三日下午一時四十四分至臺北市○○區○○路二號購買汽油之發票一紙，有扣押筆錄可佐（見偵查卷第六十五頁、
    第六十九頁）。堪認被告確於案發當日購買汽油，將汽油潑在甲○○機車上，以
    打火機點火縱火燒機車。另本案火災現場僅臺北縣五股鄉○○路○段二二巷二號
    地下一樓停車場機車車號ＣＤＧ－三二九有燃燒情形外，而該該機車相鄰停放車
    號ＷＴＧ－四三七機車則僅靠車號ＣＤＧ－三二九方向車身外殼因受火流波及而
    軟化、燒熔外，其他處（車）則無燒損，故可確認起火車輛為於該址之ＣＤＧ－
    三二九號機車；而經現場勘查起火處附近無堆置危險物品、化工原料或其他可自
    發性之引火物、無電源線路經過，也未發現有短路熔痕，亦無使用電器用品，故
    排除引（自）燃及電氣因素引燃之可能性。而起火機車受火嚴重燒損，且燃燒迅
    速，如以遺留火種無法造成此燒現象，亦應排除火種引燃之可能。現場起火處所
    經勘查由機車燒損程度，起火原因以人為故意引燃之可能性較高，此亦有臺北縣
    政府消防局火災原因調查報告書一件可佐（見偵查卷第八十頁至第九十頁）。復
    有火災現場照片二十六張在卷足憑（見偵查卷第二十五頁至第三十七頁），而告
    訴人甲○○所有車號ＣＤＧ－三二九號機車僅剩機架，被害人謝秀容所有之車號
    ＷＴＧ－四三七號機車車架與引擎外觀已部分燒熔，均至無法修復使用程度，亦
    據告訴人甲○○與被害人謝秀容陳明在卷（見偵查卷第十六頁背面、第十七頁背
    面）。被告雖於原審審理時辯稱：「．．．因為當時我有吸毒所以頭腦不清楚」
    云云（見原審卷第二十四頁）。另於本院審理時翻異前供否認犯罪，辯稱：火不
    是伊點的，是伊的一位大哥點的，當時伊確實在旁邊，且扣案的衣服也不是當天
    穿的云云（見本院九十一年九月十七日審判筆錄）。惟告訴人甲○○證稱：被告
    於行為當日中午與伊通電話時，發生口角等語，已如前述，而被告亦自承於案發
    前在電話中與告訴人甲○○發生不快；且被告自住處駕駛汽車至全國加油站購買
    汽油，再返家換騎機車至告訴人甲○○住處地下室縱火，業據被告於原審審理時
    供述明確（見原審卷第二十四頁）。則被告既能勝任駕駛汽車之繁複動作，購買
    汽油，復能換騎機車，由臺北市北投區住處抵達告訴人甲○○位於臺北縣五股鄉
    住所，足認被告對於外面知覺、判斷及操控能力，與常人無異，且並無何證據足
    認另有一位大哥者參與放火，堪認被告所辯伊因吸毒致頭腦不清及辯稱另有一位
    大哥云云，應屬卸責之詞，而被告犯有本件犯行，除業據被告自白外，復據證人
    、告訴人及被害人等指述明確，並有相關之物證在卷足憑，均如前述，是被告否
    認犯罪，洵不足採。本案事證明確，被告犯行堪以認定。
二、被告丙○○持自有之打火機及汽油燒燬告訴人甲○○、被害人謝秀容之機車並非
    意在燒燬有人所在之建築物，已如前查證，核其所為，係犯刑法第一百七十五條
    第一項之放火燒住宅等以外他人所有物罪。而放火罪直接保護之法益為社會之公
    共安全，私人財產法益雖同時受其侵害，但仍應以社會法益為重，不得以所焚對
    象之種類不同或數量多寡定其罪數，只應成立一罪（參見最高法院二十一年上字
    第三九一號判例）。且燒燬他人之物，不另成立毀損罪 (緒劍鴻先生著刑法分則
    釋論初版第三六二頁、三六三頁) 。公訴人認被告燒燬二部機車，應屬一行為觸
    犯數罪名之想像競合犯云云，尚有誤會。
三、原審予以論罪科刑，固非無見，惟原判決既認被告，並無傷害乙○○之行為，又
    認被告涉嫌過失傷害之行為，應由檢察官另行處理，似指被告另成立過失傷害罪
    ，容有未洽，檢察官提起上訴略以：原審就被告放火後，嗆傷前來救火之管理員
    即告訴人乙○○，引發自發性高血壓，認被告故意放火燒燬台北縣五股鄉○○路
    ○段二二巷二號「清水灣大廈」住處之地下室機車，應可預知會有人在此出入，
    如對該處放火有燒傷或燒死人之可能性，而被告仍執意在該處放火，致造成告訴
    人乙○○之身體之傷害，應有傷害之未必故意，指摘原判決不當云云。惟被告之
    放火燒燬機車之行為與乙○○之受傷應無直接因果關係（詳如後述），檢察官上
    訴理由，並無可採，惟原判決既有可議，應予撤銷改判，審酌被告與告訴人甲○○關係，犯罪動機、目的、手段、對告訴人及被害人造成損傷之程度，被告未賠
    償被害人或告訴人，對社會安全危害程度等一切情狀，量處如主文第二項所示之
    刑。扣案之打火機一只，為被告所有，供犯罪所用之物，依刑法第三十八條第一
    項第二款之規定沒收之。至扣案之衣褲及統一發票一張，非供其犯本件罪行所用
    之物，故無從為沒收之諭知，附此敘明。
四、公訴意旨另以：被告丙○○於九十一年二月二十三日下午一時許，至上揭清水灣
    大廈地下室放火燒燬告訴人甲○○及被害人謝秀容所有之機車各一輛，其放火後
    ，嗆傷前來救火之管理員即告訴人乙○○，引發乙○○自發性高血壓，因認被告
    另犯刑法第二百七十七條第一項之傷害罪嫌云云。查乙○○於檢察官偵訊時即表
    示告訴之意（見偵查卷第五八頁反面），合先敘明。按犯罪行為與結果間須有客
    觀的相當因果關係存在始得加以處罰，所謂客觀的相當因果關係，乃基於事後之
    審查，綜合行為當時所存在之一切事實，依客觀上之觀察，認為有此環境，均有
    此結果發生者，行為與結果間乃有因果關係，反之如認為行為後所生之條件，在
    一般情形下不必皆可與行為相結合者，則係偶然之事實，其行為即非發生結果之
    原因（參見韓忠謨先生著刑法原理第九版第一一一九頁至一二四頁）。查乙○○
    固提出診斷證明書為證（見偵查卷第七十三頁），惟依該診斷證明書所載，乙○○係其他及未明示之房屋或建築物之其他火災產生之煙霧及臭煙所致之意（外）
    及自發性高血壓。經本院函請馬偕醫院，據該院九十一年八月二十六日馬院醫急
    字第九一一九三八號函載，乙○○於九十一年二月二十三日十四時零五分經一一
    九護送來院急診，主訴在救火時被滅火器及乾粉滅火劑濃煙所嗆傷，到院血壓二
    一二／一三八mmhg，依病歷記載有高血壓病史。且乙○○於本院調查時亦供稱，
    原患有高血壓（見本院九十一年八月二十八日訊問筆錄）。則乙○○之高血壓疾
    病是否被煙嗆到所致，或自身舊疾之復發，已非無疑，且縱認係乙○○於救火時
    被濃煙嗆傷，但與乙○○一起救火者尚有另一位管理員吳繼明及其他消防隊員，
    何以參與救火者除乙○○外，並無他人受傷。足認被告之放火行為並不必然導致
    救火人員受傷，則被告之放火燒機車之行為與乙○○之受傷應無何因果關係，不
    能令被告對乙○○之受傷負刑事責任，此部分不能科被告以刑責，惟公訴人認此
    部分與被告之放火行為有想像競合犯之裁判上一罪關係，故不另為無罪之諭知。
據上論斷，應依刑事訴訟法第三百六十九條第一項前段、第三百六十四條、第二百九
十九條第一項前段，刑法第一百七十五條第一項、第三十八條第一項第二款，判決如
主文。
本案經檢察官林炳雄到庭執行職務。
中    華    民    國      九十一  年       九       月       三十       日
                             臺灣高等法院刑事第二十二庭
        審判長法  官  許  正  順
                                       法  官  吳      燦
                                       法  官  林  明  俊
右正本證明與原本無異。
如不服本判決應於收受送達後十日內向本院提出上訴書狀，其未敘述上訴之理由者並
得於提起上訴後十日內向本院補提理由書（均須按他造當事人之人數附繕本）。
                                       書記官  蕭  進  忠
中    華    民    國      九十一  年       十       月        一        日
附錄本案論罪科刑法條全文；
中華民國刑法第一百七十五條第一項
放火燒燬前二條以外之他人所有物，致生公共危險者，處一年以上七年以下有期徒刑
。
